【裁判字號】    99,上訴,1997
【裁判日期】    991216
【裁判案由】    毒品危害防制條例
【裁判全文】
臺灣高等法院高雄分院刑事判決        99年度上訴字第1997號
上  訴  人
即  被  告  蔡宗賢
上列上訴人因毒品危害防制條例案件，不服臺灣高雄地方法院99
年度審訴字第3097號中華民國99年10月29日第一審判決（起訴案
號：臺灣高雄地方法院檢察署99年度毒偵字第4464號），提起上
訴，本院判決如下：
     主  文
上訴駁回。
     理  由
一、依刑事訴訟法第350 條、第361 條、第362 條、第367 條規
    定，不服地方法院之第一審判決而上訴者，須提出上訴書狀
    ，並應敘述具體理由，為上訴必備之程式；其所提出之書狀
    未敘述上訴理由，或僅曾以言詞陳述上訴理由者，均應於上
    訴期間屆滿後20日內補提理由書於第一審法院。第一審法院
    經形式審查，認逾期未補提上訴理由者，應定期間先命補正
    ；逾期未補正者，為上訴不合法律上之程式，應以裁定駁回
    。倘已提出上訴理由，但所提非屬具體理由者，則由第二審
    法院以上訴不合法律上之程式，判決駁回。而所謂具體理由
    ，必係依據卷內既有訴訟資料或提出新事證，指摘或表明第
    一審判決有何採證認事、用法或量刑等足以影響判決本旨之
    不當或違法，而構成應予撤銷之具體事由，始克當之（例如
    ：依憑證據法則具體指出所採證據何以不具證據能力，或依
    憑卷證資料，明確指出所為證據證明力之判斷如何違背經驗
    、論理法則）；倘僅泛言原判決認定事實錯誤、違背法令、
    量刑失之過重或輕縱，而未依上揭意旨指出具體事由，或形
    式上雖已指出具體事由，然該事由縱使屬實，亦不足以認為
    原判決有何不當或違法者（例如：對不具有調查必要性之證
    據，法院未依聲請調查亦未說明理由，或援用證據不當，但
    除去該證據仍應為同一事實之認定），皆難謂係具體理由，
    俾與第二審上訴制度旨在請求第二審法院撤銷、變更第一審
    不當或違法之判決，以實現個案救濟之立法目的相契合，並
    節制濫行上訴（最高法院97年度臺上字第892 號判決意旨可
    資參照）。又理由是否具體，則屬第二審法院審查之範圍，
    不在命補正之列，亦即上訴書狀已記載理由，並有具體之敘
    述時，其上訴既屬合法，第二審法院固應就其理由之是否可
    取，為實體之審理及判斷；如認其上訴書狀雖記載理由，但
    並未具體敘述時，則無須再命補正，可逕認其上訴不合法，
    以判決駁回之（此有最高法院97年度臺上字第1281號判決意
    旨可參）。
二、上訴人即被告蔡宗賢經原審論以「施用第二級毒品，累犯，
    處有期徒刑8 月。扣案之第二級毒品甲基安非他命18包（含
    包裝袋18只，驗前合計淨重4 ‧221 公克，驗餘合計淨重4
    ‧131 公克），均沒收銷燬之；又施用第一級毒品，累犯，
    處有期徒刑1 年2 月。扣案之第一級毒品海洛因22包（含包
    裝袋22只，驗前合計淨重2 ‧30公克，驗餘合計淨重2 ‧27
    公克），均沒收銷燬之。應執行有期徒刑1 年9 月。扣案之
    第一級毒品海洛因22包（含包裝袋22只，驗前合計淨重2 ‧
    30 公 克，驗餘合計淨重2 ‧27公克）、第二級毒品甲基安
    非他命18包（含包裝袋18只，驗前合計淨重4 ‧221 公克，
    驗餘合計淨重4 ‧131 公克），均沒收銷燬之。」。又被告
    於99 年11 月4 日收受判決後，於同年月9 日提起上訴，理
    由略稱：法院量刑應兼顧公平正義又比例原則，不能違反法
    律秩序理念及目的，即不能脫離此一內部一定界限所為之拘
    束力，原審判決量刑過重，實應衡量一切情狀，依犯罪本質
    及對社會危害程予並考量上註人知識程序對犯罪之行為結果
    之識見欠缺等客觀因素，上訴人於審理時作有罪之陳述經裁
    定逕付簡式笏判程序，理應較一般通常審判程序所諭知之刑
    度輕，故原審判決結果，上訴人實難折服，為此請更為適當
    之判決等語。
三、按量刑輕重，屬為裁判之法院得依職權自由裁量之事項，苟
    其量刑已以行為人之責任為基礎，並斟酌刑法第57條各款所
    列情狀，在法定刑度內，酌量科刑，如無偏執一端，致明顯
    失出失入情形，上級審法院即不得單就量刑部分遽指為不當
    或違法。又按法律上屬於自由裁量之事項，有其外部性界限
    及內部性界限，依據法律之具體規定，法院應在其範圍選擇
    為適當之裁判者，為外部性界限；而法院為裁判時，應考量
    法律之目的，及法律秩序之理念所在者，為內部性界限。法
    院為裁判時，二者均不得有所踰越（參考最高法院80年台非
    字第473 號判例意旨）。在數罪併罰，有二裁判以上，定其
    應執行之刑時，固屬於法院自由裁量之事項，然仍應受前揭
    外部性界限及內部性界限之拘束。
四、經查：
(一)、被告分別基於施用第一級毒品、第二級毒品之犯意，於99年
    7 月12日上午10時許，在高雄縣佛光山「溪州國小」廁所內
    ，先以將甲基安非他命置於燈泡內燒烤之方式，施用甲基安
    非他命1 次後，又以將海洛因摻入香菸點燃之方式，施用海
    洛因1 次。嗣於同日下午4 時30分許，搭乘友人林德發駕駛
    之車號UX3242號自用小客車，前往高雄縣鳳山市○○路95之
    1 號「王牌資源回收場」販售竊得之贓物（所涉竊盜部分，
    經原審另案判決），因形跡可疑為警盤查，發現其為毒品及
    竊盜案件通緝犯，當場逮捕，並在上開車輛內扣得其擅自藏
    放之海洛因22包（驗前合計淨重2.30公克，驗餘合計淨重2.
    27公克）、甲基安非他命18包（驗前合計淨重4.221 公克，
    驗餘合計淨重4.131 公克），經採尿液送驗結果呈嗎啡、可
    待因、甲基安非他命陽性反應等情，業據被告坦承不諱，並
    有高雄縣政府警察局鳳山分局五甲派出所偵辦毒品案件嫌疑
    人尿液採集編號對照表、臺灣檢驗科技股份有限公司濫用藥
    物實驗室高雄99年7 月28日第KH/2010/00000000號濫用藥物
    尿液檢驗報告、法務部調查局濫用藥物實驗室99年9 月30日
    鑑定書、高雄醫學大學附設中和紀念醫院檢驗99年9 月21日
    第0000-000號至第0000-000號檢驗報告可佐。原審因而論以
    毒品危害防制條例第10條第1 項施用第一級毒品罪、同條例
    第10條第2 項之施用第二級毒品罪，並敘明被告持有毒品的
    低度行為，為施用毒品之高度行為所吸收，不另論罪。唯所
    犯上開2 罪間，犯意各別，行為互殊，應予分論併罰。又被
    告前於92至93年間因施用第二級毒品，經臺灣板橋地方法院
    以94年易緝字50號判處有期徒刑3 月確定。又於96年間施用
    第二級毒品，經臺灣板橋地方法院以96年簡字4400號判處有
    期徒刑6 月，減為有期徒刑3 月確定，於98年8 月2 日縮刑
    期滿執行完畢，其受徒刑之執行完畢，5 年內故意再犯本案
    二件有期徒刑以上之罪，均為累犯，應各依刑法第47條第1
    項規定。並審酌被告前因違反毒品危害防制條例案件，經觀
    察勒戒、強制戒治及刑之執行後，仍未能徹底戒絕毒品，再
    犯此2 件施用毒品罪，顯見其無戒毒悔改之意，且被告為警
    查獲時，持有海洛因及甲基安非他命數量非少，行為實有不
    該，惟念及被告於原審審理時尚能坦承犯行，態度尚可，且
    其施用毒品，乃戕害一己之身體健康，所為尚未害及他人，
    並考量其犯罪動機、目的、所生危害、及自稱國小肄業、入
    監執行前為採椰工、日薪約新臺幣2500元等一切情狀（見原
    審卷58頁），分別量處8 月、1 年2 月，並定執行1 年9 月
    。暨敘明扣案之海洛因22包（含沾有微量海洛因而無法析離
    之包裝袋22只，驗前合計淨重2.30公克，驗餘合計淨重2.27
    公克），經鑑定後確均含有海洛因之成分，及扣案之甲基安
    非他命18包（含沾有微量甲基安非他命而無法析離之包裝袋
    18只，驗前合計淨重4.221 公克，驗餘合計淨重4.131 公克
    ），經鑑定後確均含有甲基安非他命之成分，已如上述，分
    別係毒品危害防制條例第2 條第2 項第1 款、第2 款所列之
    第一、二級毒品，不問屬於犯人與否，均應依毒品危害防制
    條例第18條第1 項前段之規定，宣告沒收銷燬之；至鑑驗所
    耗損之毒品，既已滅失，自無庸宣告沒收銷燬。原審上開認
    事用法，並無違誤。就科刑之部分，更已審酌上訴意旨所指
    情節，依刑法第57條各款規定事項，而為量刑理由，經核並
    無不當。又被告所犯2 罪，各刑之最長期為有期徒刑1 月2
    月，各刑合併有期徒刑為1 年10月，從形式上觀察，原審所
    定應執行有期徒刑1 年9 月，在各刑之最長期以上，各刑合
    併之刑期以下，未踰越刑法第51條第5 款所定法律之外部性
    界限。從而，原判決之論罪科刑，並無錯誤。
(二)、上訴人之上訴理由，係對原判決就刑之量定已說明審酌之事
    項，漫為爭執，應認其實質上未符合具體之要件。依上說明
    ，本件上訴為不合法律上之程式，應予駁回。並不經言詞辯
    論為之。
五、據上論斷，應依刑事訴訟法第367 條前段、第372 條，判決
    如主文。
中    華    民    國    99    年    12    月    16    日
                  刑事第一庭    審判長法  官  周賢銳
                                      法  官  施柏宏
                                      法  官  洪碩垣
以上正本證明與原本無異。
一級毒品部分如不服本判決應於收受本判決後10日內向本院提出
上訴書狀，其未敘述上訴理由者，並得於提起上訴後10日內向本
院補提理由書狀（均須按他造當事人之人數附繕本）「切勿逕送
上級法院」。
二級毒品部分，不得上訴。
中    華    民    國    99    年    12    月    16    日
                                      書記官  林家煜
毒品危害防制條例第10條
施用第一級毒品者，處6 月以上5 年以下有期徒刑。
施用第二級毒品者，處 3 年以下有期徒刑。

司法院資訊處製作；財團法人民間司法改革基金會備份。
